臺灣基隆地方法院基隆簡易庭民事判決
111年度基簡字第550號
原      告  王金鑾  


被      告  張瑞真  
上列當事人間侵權行為損害賠償事件，本院於民國111年8月22日
言詞辯論終結，判決如下：
    主  文
原告之訴及假執行之聲請均駁回。
訴訟費用由原告負擔。
    事實及理由
一、原告起訴主張：
    被告明知將自己帳戶提供他人使用，依一般社會生活通常經
    驗，可預見將幫助不法詐騙集團詐欺財物，竟仍不違背其本
    意，基於幫助詐欺取財及洗錢之不確定故意，於民國110年7
    月8日原告匯款前某時許，將其申設華南商業銀行股份有限
    公司帳號000-000000000000號帳戶（下稱系爭帳戶）之網路
    銀行帳號、密碼以通訊軟體LINE傳送提供予詐騙集團使用，
    而以此方式幫助詐騙集團遂行詐欺犯行。嗣詐騙集團成員取
    得系爭帳戶後，於110年7月間某時，向原告以電話佯稱為原
    告之姪子，因需給付廠商款項急需資金云云，致使原告陷於
    錯誤，而於110年7月8日10時55分許至國泰世華銀行中港分
    行臨櫃匯款新臺幣（下同）18萬元至系爭帳戶，嗣經原告發
    覺受騙報警處理並提出告訴（下稱系爭刑事案件）。系爭刑
    事案件雖經臺灣基隆地方檢察署檢察官偵查後，以難認被告
    有何幫助詐欺取財、洗錢等行為之故意，而以110年度偵字
    第7246號、111年度偵字第515號為不起訴處分（下稱系爭不
    起訴處分），惟刑事案件處罰係以故意犯為前提，過失犯則
    需法律另有規定始可處罰。又刑事詐欺犯行未處罰過失行為
    ，此與民事侵權行為僅需有過失即可能成立有所不同。縱認
    被告對原告遭詐騙之情事毫不知情，亦未參與，然民事共同
    侵權行為不已意思聯絡為必要，是被告雖經不起訴處分，仍
    不能卸免民事共同侵權行為之連帶損害賠償責任。本件被告
    為年滿20歲之成年人，應具備成熟智慮及相當之社會經驗，
    依其知識經驗及能力，當可知悉交易上一般人皆可以存入最
    低金額之方式，自由申請開設金融帳戶，並無任何特殊限制
    ，除有規避查緝管制或其他不法目的外，實無使用他人帳戶
    從事交易活動之必要。又金融帳戶係供個人資金流通使用，
    除與個人之財產權益相關外，亦將影響其個人社會信用評價
    ，具有強烈之屬人性及隱私性，政府機關及新聞媒體對於詐
    騙集團使用金融帳戶向不特定多數人詐騙金錢亦有長期宣導
    及披露，已屬眾所周知之事，一般人均不會輕易揭露金融帳
    戶資訊，遑論交付金融帳戶存簿、提款卡及密碼予他人使用
    ，而依系爭不起訴處分書所示，足見被告主觀上即有認知其
    所交付系爭帳戶之帳號、密碼之目的，係在供他人使用，而
    非單純受騙供自己投資，顯然欠缺謹慎理性之人應有之注意
    ，而在被告可得預見並能透過事前查證對方真實身分、所經
    營事業是否屬實以避免損害發生之情形下，竟無視風險而將
    系爭帳戶資料供他人進出金錢，被告明顯欠缺善良管理人之
    注意而有過失，且為造成原告損害之共同原因，而屬行為關
    聯共同，故被告與其他詐騙集團成員均應構成共同侵權行為
    並負連帶損害賠償責任。為此依民法第184條第1項前段、第
    185條之規定，提起本件訴訟。並聲明：㈠被告應給付原告18
    萬元及自起訴狀繕本送達之翌日起至清償日止，按年息百分
    之5計算之利息。㈡訴訟費用由被告負擔。㈢願供擔保，請准
    宣告假執行。
二、被告抗辯略以：
　　詐騙行為並不是被告指使，我跟詐騙集團不認識，是他們加
    我的LINE有好幾個月聊天，他們關心我，到最後我的帳戶才
    會借他使用。我覺得我不應該負責任等語。
三、本院之判斷：
    原告主張於110年7月8日10時55分許，因受詐騙而匯款18萬
    元至系爭帳戶之事實，有原告之國泰世華商業銀行帳戶存摺
    影本、LINE對話截圖影本、國泰世華商業銀行匯出匯款憑證
    等件影本附於系爭刑事案件卷宗可稽（見偵字第515號卷第2
    3、29至32、34頁），經本院調取該卷宗核閱無誤，堪信為
    真。至於原告主張被告提供系爭帳戶之行為係有故意或過失
    ，應負共同侵權連帶損害賠償之責等情，則為被告所否認。
    是本件應審酌：原告主張被告就原告受詐騙一事，係有故意
    或過失而構成共同侵權行為，是否可採。經查：
　㈠按因故意或過失，不法侵害他人之權利者，負損害賠償責任
    。故意以背於善良風俗之方法，加損害於他人者亦同。數人
    共同不法侵害他人之權利者，連帶負損害賠償責任。不能知
    其中孰為加害人者亦同。造意人及幫助人，視為共同行為人
    。民法第184條第1項、第185條定有明文。參以系爭刑事案
    件偵查卷宗，被告抗辯以：因母親生病需要用錢，在臉書上
    找兼職的工作，有暱稱「風中續緣」之人說要介紹兼職的工
    作給伊，伊原本不相信，但「風中續緣」每天持續問候、關
    心伊工作及身體健康等噓寒問暖，伊遂問「風中續緣」要介
    紹什麼工作，「風中續緣」就說要協助公司註冊BitoPro臺
    灣幣托交易所APP、Maiconin現代財富科技有限公司之帳號
    ，再將Maiconin現代財富科技有限公司帳號租給公司使用，
    將系爭帳戶綁定在現代財富科技有限公司的帳號等，伊就將
    註冊後的帳號及系爭帳戶的帳號密碼給「風中續緣」，「風
    中續緣」說這是公司要買賣虛擬貨幣之用等語。參酌被告於
    系爭刑事案件提出其與自稱「風中續緣」之人對話紀錄，核
    與被告於系爭刑事案件辯稱遭自稱「風中續緣」之人持續關
    懷，並提供兼職為幌使被告誤信而依指示提供帳戶之情，大
    致符合，是已難認被告與詐騙集團成員間具有詐欺之意思聯
    絡，及對於原告受詐騙之事具有侵權行為之故意。
  ㈡原告固主張政府機關、新聞媒體對於交付帳戶予他人應謹慎
    而行，以免遭他人違法利用之事，已再三宣導，是被告客觀
    上就交付系爭帳戶之帳號、密碼等資料予他人，可能遭不法
    使用應有預見，仍將系爭帳戶之資料交予暱稱「風中續緣」
    之詐騙集團成員使用，自有過失，應與詐騙集團負共同侵權
    行為之損害賠償責任等語。按共同侵權行為，須各行為人之
    行為皆成立侵權行為為要件，而侵權行為之成立，須行為人
    因故意過失不法侵害他人權利，亦即行為人須具備歸責性、
    違法性，並不法行為與損害間有因果關係，始能成立，且主
    張侵權行為損害賠償請求權之人，對於侵權行為之成立要件
    應負舉證責任。經查，被告因自稱「風中續緣」者之持續問
    候、關心工作及身體健康等噓寒問暖，認「風中續緣」確為
    足以信任、商討意見之人，進而信任「風中續緣」介紹之工
    作而提供帳戶，此與一般出售、提供銀行帳戶，即取得相對
    應之對價、報酬之模式有別，是以，亦難逕認被告提供帳戶
    之行為係有過失。
  ㈢此外，原告並未提出其他確切證據證明被告就原告受詐騙之
    事，係有侵權行為之故意或過失，原告主張被告應負共同侵
    權行為責任，難以採認。
四、綜上，原告依民法第184條第1項、第185條之規定請求被告
    賠償如原告訴之聲明所示之金額及利息，為無理由，應予駁
    回。原告之訴既經駁回，其假執行之聲請失所附麗，併予駁
    回。
五、本件事證已臻明確，兩造其餘攻擊防禦方法及所提證據，核
    與判決結果不生影響，爰不逐一論述，併此敘明。
六、據上論結，本件原告之訴為無理由，依民事訴訟法第78條，
    判決如主文。
中　　華　　民　　國　　111 　年　　9 　　月　　21　　日
                  基隆簡易庭法  官  高偉文
以上正本係照原本作成。
對於本件判決如有不服，應於收受送達後20日內向本院提出上訴
書狀，上訴於本院合議庭，並按他造當事人之人數附具繕本。如
委任律師提起上訴者，應一併繳納上訴審裁判費。
中　　華　　民　　國　　111 　年　　9 　　月　　21　　日
                            書記官  王靜敏